臺灣基隆地方法院民事判決　　　　　　　　 97年度抗字第3號
抗　告　人　乙○○
　　　　　　甲○○
共同代理人　丁○○律師
相　對　人　丙○○
上列抗告人與相對人間拍賣抵押物事件，對於中華民國97年1月1
0日本院基隆簡易庭96年度拍字第795號裁定提起抗告，本院第二
審合議庭裁定如下：
    主  文
抗告駁回。
抗告程序費用新臺幣貳仟元由抗告人負擔。
    理  由
一、本件相對人原聲請意旨略以：抗告人甲○○於民國90年3月9
    日以附表所示之不動產設定抵押權向相對人借款新臺幣（下
    同）1,225萬元，並開立面額為2,450萬元之本票（另一半債
    權之債權人為黃清鄉），並約定90年7月31日清償，其利息
    為年息5﹪，經登記在案，詎料抗告人甲○○屆期並未清償
    債務，而將附表所示之部分不動產嗣後讓與抗告人乙○○，
    為此聲請准予拍賣抵押物，並提出他項權利證明書、不動產
    登記簿謄本、抵押權設定契約書、本票等各1份為證。
二、抗告意旨略以：
（一）相對人之抵押權為其與黃清鄉所共有，按民法第828條第2
      項、第831條規定，相對人聲請拍賣抵押物即應得共有人
      全體之同意，因此相對人單獨聲請拍賣抵押物之行為應為
      無效，請求廢棄原裁定。
（二）相對人與抗告人甲○○之抵押權設定契約書並未約定清償
      日，按民法第229條規定，應定期催告，抗告人始負遲延
      責任。本案未經催告應視為清償期並未屆至，不符民法第
      873條聲請拍賣抵押物之要件。
三、首按甲乙丙共有同一抵押權各持分三分之一，此項抵押權擔
    保之債權顯為可分之債，債權人間之關係為分別共有而非公
    同共有，無異於同一順序設定三個抵押權，於清償期屆至後
    ，甲乙自得單獨聲請拍賣抵押物，惟拍賣所得價金如不足清
    償同順序全部債權時，甲不得主張獨自優先清償應與其他債
    權額比例分配（最高法院五十八年六月廿六日臺抗字第三０
    一號裁定要旨參照）。
四、經查，依據抵押權設定契約書所載，相對人與第三人黃清鄉
    共有同一抵押權，其權利範圍各二分之一，惟此項抵押權所
    擔保之債權為可分之債，債權人間之關係為分別共有而非公
    同共有，無異於同一順序設定二個抵押權，於清償期屆至後
    ，自得單獨聲請拍賣抵押物，是以抗告人主張相對人與第三
    人黃清鄉係屬公同共有抵押權之關係應共同聲請顯係誤認。
    又查系爭抵押權所擔保債務之清償日期依據相對人提出之抵
    押權設定契約書係記載依照各個契約約定，而相對人另提出
    面額與抵押權擔保債權總金額相同本票1紙，其上已填載付
    款日為90年7月31日，因此堪信債務清償日確實為90年7月31
    日。準此，抗告人以聲請拍賣抵押物應經全體抵押權共有人
    同時提出聲請及債務未屆清償期等為辯，自無可採。原審參
    酌相對人業已提出不動產登記謄本、他項權利證明書、抵押
    權設定契約書、本票等影本，就形式上審查而言，業符合已
    屆清償期而未清償之行使抵押權之要件，是原審准許相對人
    拍賣抵押物之聲請，並無不當；抗告人所提起抗告，請求廢
    棄原裁定，難謂有理由。
四、據上論結，本件抗告為無理由，依非訟事件法第46條、第21
    條第2項、民事訴訟法第495條之1第1項、第449條第1項、第
    78條，裁定如主文。
中　　華　　民　　國　　96　　年　　5　　月　　13　　日
　　　　　　　　　民事庭審判長法　官  李媛媛
                              法　官　姚貴美
                              法　官　王翠芬
以上正本證明與原本無異。
本裁定除以適用法規顯有錯誤為理由，並經本院許可外，不得再
抗告。
如提起再抗告，應於收受送達後10日內向本院提出再抗告狀，並
繳納再抗告費新台幣1000元。
中　　華　　民　　國　　97　　年　　5 　　月　　13　　日
                              書記官  林建清
